【裁判字號】    95,重訴,263
【裁判日期】    950829
【裁判案由】    撤銷和解契約等
【裁判全文】
臺灣臺北地方法院民事判決             95年度重訴字第263號
原      告  金雨企業股份有限公司
法定代理人  丁○○
訴訟代理人  林永祥律師
被      告  台灣中小企業銀行股份有限公司
法定代理人  丙○○
訴訟代理人  乙○○
參  加  人  荷商柯企第三資產管理服務股份有限公司臺灣分公
            司
法定代理人  甲○○
訴訟代理人  詹聰哲律師
上列當事人間請求撤銷和解契約等事件，本院於九十五年八月八
日言詞辯論終結，判決如下：
    主  文
原告之訴駁回。
訴訟費用由原告連帶負擔。
    事實及理由
一、原告方面：
  (1)92年間，訴外中央租賃股份有限公司（以下簡稱中央租賃）
    行使詐術，謊稱辦理資金借貸原告，於92年08月28日向原告
    詐取附表一所示之本票八張（金額六六八萬元），但中央租
    賃根本未借款給原告，造成原告受損至鉅。但中央租認卻將
    附表一所示之本票八張交付被告（置於中央租賃於被告開立
    之備償專戶內），被告向台灣彰化地方法院聲請本票裁定強
    制執行。然被告並非附表一所示之本票之票據權利人，但持
    有經法院准許本票強制執行之裁定，原告對「被告因中央租
    賃委任取款背書而取得票據，被告銀行非票據權利人，不得
    對原告行使票據權利」存有錯誤，而與被告達成和解之協議
    （參見原證三，卷p-24），同意第一年還款本金334000元，
    並交付利息票據12張，餘款本金另簽發金額為0000000元之
    本票一張（參見卷p-26），因為前開誤認，原告主張依民法
    第738條，主張「清償票款之重要爭點有錯誤」、「債權人
    的認知有錯誤」，而起訴主張撤銷和解契約。聲明：兩造間
    於94年06月16日就附表一所示之本票八張（金額668萬元）
    之和解契約應與撤銷。
  (2)附表一所示之本票八張（金額六六八萬元），被告自始都沒
    有取得這八張票據，且不是票據權利人，這八張本票並沒有
    禁止背書轉讓，是供作中央租賃之借款擔保（但實際上中央
    租賃並未借款給原告），後來這些票據又成為中央租賃對被
    告借款的擔保；該本票八張因和解契約之達成，原告已經全
    數取回。關於和解契約中，所同意第一年還款本金334000元
    ，並交付利息票據12張等，均已兌現；僅存餘款本金面額為
    0000000元之本票一張（參見卷p-116），尚未取回，該票據
    有禁止背書轉讓之記載，但經被告交付參加人荷商柯企第三
    資產管理服務股份有限公司臺灣分公司，因而列該公司為參
    加人。
二、被告方面：
  (1)因中央租賃向被告融資，而交付附表一所示之本票八張（金
    額668萬元），我們有與於告達成和解，所以附表一所示之
    本票八張（金額668萬元）的票據已經還給原告，因和解協
    議（原證三）取得之面額為0000000元之本票一張，因為被
    告所有中央租賃之債權已經轉讓給荷商柯企第三資產管理服
    務股份有限公司臺灣分公司（參加人），所以我們就把對原
    告之票據債權（0000000元之本票）也轉給參加人。就該本
    票是以一般債權轉讓的方式處理，而不是依票據之背書方式
    來轉讓。
  (2)就附表一所示之本票八張，沒有禁止背書轉讓之記載沒有爭
    執。但原告稱「備償專戶之所有人為中央租賃，被告係基於
    委任取款背書之地位，不能取得票據權利」，實際上有所誤
    解，被告並非惡意取得票據，92年10月間中央租賃全戶動用
    貸款額度為4億1661萬餘元，被告所徵提之票據金額5億6951
    萬餘元，被告所為之提徵授信比例為136%之票據作為擔保，
    並非不恰當。故被告是基於借款擔保而取得附表一所示之本
    票八張，當然為票據權利人，而得聲請本票裁定強制執行，
    原告與被告達成和解之協議，自無違誤，請求駁回原告之訴
    。
三、參加人方面：
  (1)確實收到新台幣6,346,000元之本票（提出影本，參卷p116
    ），是被告臺灣中小企銀直接交付，並非背書轉讓，我們是
    取得中央租賃之債權，所以取得該債權之擔保品。
  (2)希望法院曉諭原告與我們洽商和解。
四、得心證之理由。
  (1)本件訟爭：
    原告稱因受中央租賃之詐欺，交付附表一所示之本票八張
      作為向中央租賃借款之擔保，後來這些票據又成為中央租
      賃對被告臺灣中小企銀借款的擔保。但因為中央租賃並未
      借款給原告，原告是因受詐欺而票據，該票據則為贓物，
      而臺灣中小企銀自始都沒有取得該八張票據，且不是票據
      權利人，兩造間之和解自有「清償票款之重要爭點有錯誤
      」、「債權人的認知有錯誤」，而得撤銷之。
    被告完全否認之，是基於借款擔保而取得附表一所示之本
      票八張，當然為票據權利人，而得聲請本票裁定強制執行
      ，原告與被告達成和解之協議自無違誤。
  (2)雙方爭點：
    無爭執者：這八張本票並沒有禁止背書轉讓，是供作中央
      租賃之借款擔保而交付中央租賃，後來這些票據又成為中
      央租賃對臺灣中小企銀借款的擔保而交付被告。兩造達成
      和解後，這八張本票已經返還原告。
    有爭執者：被告持有這八張本票時，是否為票據權利人而
      得主張權利。
  (3)查票據為流通證券，如為禁止背書轉讓，其轉讓自屬無效，
    但如無禁止背書轉讓之記載，當然可以依據背書轉讓之方式
    取得票據權利，這八張本票並沒有禁止背書轉讓為雙方所無
    爭執之事項，則原告交付票據給中央租賃，即使因為受詐欺
    而交付，對轉手取得票據之被告，除非是因為不相對價或惡
    意取得票據（票據法第13、14條），否則不足以對抗票據之
    轉得人。而被告已陳明：「92年10月間中央租賃全戶動用貸
    款額度為4億1661萬餘元，被告所徵提之票據金額5億6951萬
    餘元，被告所為之提徵授信比例為136%之票據作為擔保，並
    非不恰當」。但原告並未進一步舉證證明之，本院自無由為
    原告有利之認定。
    所以本件之爭執重心在於這八張本票有無禁止背書轉讓之限
    制，而非被存入如何之帳戶，故原告主張關於備償專戶之相
    關調查自無必要。另原告請求被告提出對中央租賃之放款徵
    信報告、借款總額、中央租賃之清償總額等相關資料，以判
    斷被告之惡意，此部分被告已應為相關之說明「92年10月間
    貸款額度為4億1661萬餘元，徵提票據金額5億6951萬餘元，
    提徵授信比例為136%之票據作為擔保」，由係爭八張本票之
    金額而言，原告請求之調查證據方式顯然不相當，原告也無
    由自鉅額之融資中，判別係爭票據取得之惡意否，該部分之
    調查自無法顯示應證事實之真偽，自無必要。
五、結論：本件原告之訴為無理由，依民事訴訟法78條，判決如
    主文。
中    華    民    國    95    年    8     月    29    日
                  民事第五庭    法  官  陳心弘
以上正本係照原本作成
如對本判決上訴，須於判決送達後20日內向本院提出上訴狀
中    華    民    國    95    年    8     月    29    日
                                書記官  許博為


司法院資訊處製作；財團法人民間司法改革基金會備份。
